【裁判字號】    92,勞簡上,1
【裁判日期】    920730
【裁判案由】    給付資遣費
【裁判全文】
臺灣板橋地方法院民事判決    九十二年度勞簡上字第一號
    上  訴  人  甲○○
    訴訟代理人  易定芳律師
    被 上 訴人  台北縣鶯歌鎮公所
    法定代理人  蘇有仁
    訴訟代理人  謝財興律師
右當事人間請求給付資遣費事件，上訴人對於中華民國九十一年十二月二日臺灣板橋
地方法院板橋簡易庭九十一年板勞簡字第三四號第一審判決提起上訴，本院判決如左
：
    主  文
原判決關於駁回上訴人後開第二項之訴部分，及該部分假執行之聲請，並訴訟費用之
裁判廢棄。
被上訴人應給付上訴人新台幣壹拾萬貳仟佰拾伍元，及自民國九十一年七月六
日起至清償日止，按週年利率百分之五計算之利息。
其餘上訴駁回。
第一、二審訴訟費用由被上訴人負擔十分之五；餘由上訴人負擔。
    事  實
甲、上訴人方面：
壹、聲明：
一、原判決廢棄。
二、被上訴人應給付上訴人新台幣（下同）二十五萬五千四百三十八元整，暨自起訴
    狀繕本送達被上訴人之翌日起至清償日止，按週年利率百分之五計算之利息。
三、第一、二審訴訟費用均由被上訴人負擔。
貳、陳述：除與原判決所載相同者予以引用外，補稱：
一、原判決之認定，背離事實，洵不足採，茲分述理由於後：
（一）被上訴人已於民國九十一年二月十九日收訖台北縣政府研資字第Ｚ○○○○○
      ○○○○號函告網站資料應為校訂、更新，上訴人即依函文所示，簽請主管核
      辦「擬：依函示辦理、修訂，本所網站資料內容」等語，嗣行政室主任高周亮
      即核辦：「擬請依函旨辦理校訂」等語。揆上所述、被上訴人只要詢問其主管
      高周亮或查閱公文，即能獲悉台北縣政府已函知網站應為校訂更新之事實，從
      而被上訴人述稱上訴人曾對其言「縣政府還沒有來公文要資料，等縣政府公文
      來才能更新，台北縣各鄉鎮都還沒有更新資料」等語云云，自非事實，被上訴
      人妄稱，似出於被上訴人不知上訴人已列印供己備忘，故敢為之。況上訴人只
      是一名技工，其上尚有主管，鎮長豈有不先問其主管，而先找技工之理。
（二）上訴人已依縣政府來文之指示，謹守職掌，即擬妥網頁更新資料，依表格校訂
      更正後E-mail並檢送提報縣政府研究發展考核室，因此「鶯歌鎮公所全球資訊
      網」首頁即明確顯示最近更新日期為：九十一年三月四日，有前任鎮長許元和
      未更新前之「鶯歌鎮公所全球資訊網」首頁，可供比對已確實更新之事實。倘
      如被上訴人及證人所稱，上訴人怠忽職責，有延宕未更新等情事，縣政府研究
      發展考核室，卻又何來資料憑以辦理？更新前之網頁，係有登載本件舊首長肖
      像，並在佈告欄下設有鶯歌簡介、與民有約等專欄。惟更新後之內容為：鶯歌
      簡介、鎮長專欄‧‧‧等，已明顯不同，如證人李美惠與鎮長蘇有仁到資訊室
      請上訴人操作電腦，螢幕上即刻呈現最近更新日期為九十一年三月四日，而上
      訴人竟答：「要等縣政府來公文，才能更新資料」云云。既上訴人已有更新，
      卻還要反於事實作不利於己之回應，乃至愚者所不為，實難想像，顯出於證人
      虛妄證述，以附和被上訴人之主張，自不足取。
（三）被上訴人主張上訴人不僅有「不能勝任工作」，「工作不力」之事實，更有「
      欺騙僱主」及「損害僱主利益」之情事云云，均非事實，縱有此事實，亦且均
      在九十一年四月十九日解僱上訴人時，被上訴人均已知悉存在，被上訴人自不
      得以同一事由追加終止契約，藉以規避應給付上訴人之工資及資遣費。
二、查上訴人已依其職權陸續更新網頁資料，並無怠忽職責之情，業據證人鄭淑方於
    原審九十一年九月二十三日到庭證述：「台北縣政府研考室資訊課，台北縣鶯歌
    鎮公所的網頁由本單位負責維護。但相關資料要由鎮公所提供，我是今年才接辦
    這個業務，前手是李靜怡。前手告訴我鶯歌鎮公所的資料都是用電子郵件傳送，
    李靜怡再更新網頁。在我接辦之後，有接過原告（即上訴人）給我幾次電話，請
    我更新資料，她是直接告訴我需要更新的地方，更新的地方不是很多。如果像鎮
    長個人資料更新，是不可能用電話聯絡的方式更新，應該會用電子郵件傳送新資
    料。我個人是沒有收過原告傳送鶯歌鎮鎮長要修改的資料，李靜怡是否有收過我
    就不知道。」等語在卷屬實可稽。至鎮長個人資料更新，上訴人亦以電子郵件請
    台北縣政府依其權責為網頁修改，業據台北縣政府分在九十一年十月三日及九十
    一年十月二十四日以北府研資字第０９１０５７７７３７、０９１０６１５９３
    ２號函覆原審：「（一）鶯歌鎮公所網站九十一年二月至四月間網頁修改情形：
    據本府承辦人李靜怡（已離職）所述，該所網維護人員甲○○曾以電子郵件方式
    提供新任鎮長蘇有仁專欄等資料，請本府協助修改，惟本府已無保留該筆電子郵
    件資料。‧‧‧」、「（一）甲○○提供新任鎮長之「確實時間」、「資料內容
    」為何？１、各單位網頁之更新維護，仍以公所為資料正確之權責單位，本府僅
    就技術提供支援，並因本府現全縣九十六單位建置網站，資料量甚大，所以未保
    留歷史申請資料紀錄，包括相關網頁之更新亦採電子覆蓋更新（over  write）
    方式處理，所以亦無保存歷史資料之電子檔。２、據本府離職員工李靜怡表示羅
    員原以mail方式提出網頁更新申請，而因本府於李靜怡離職後，已將其原使用電
    腦之帳號內容加以清理，以利後續人員使用，故已無保留該筆電子郵件資料，建
    議可洽鶯歌鎮公所或羅員提出原申請mail之紀錄。」等在卷可稽。足見上訴人已
    即刻依其職權為鎮長網頁更新。惟因權責主管機關台北縣政府對上訴人陸續更新
    網頁之申請，係採電子覆蓋更新方式，歷史資料之電子檔即被覆蓋而無保存，因
    而造成新上任鎮長誤認上訴人遲未將新鎮長資料為網頁更新。
三、新上任鎮長要不要延用上一鎮長與民有約，自有決定權，上訴人依其決定更改網
    頁為鎮長專欄，更是盡職之表現，業據台北縣政府九十年十月三日北府研資字第
    ０９１０５７７７３７號函覆原審：「（二）鶯歌鎮公所網站原有『鎮長與民有
    約』單元，本府應該所之要求已予取消，即民眾已無法循一般方式點選看到該項
    網頁內容，惟因該網頁於取消初期仍暫存於網站主機中，視為歷史資料紀錄，若
    民眾於本府搜尋引擎（Search  Engine）尚未重新整合（refresh）前，使用『
    站內檢索』功能即有可能可查詢到該網頁。貴院所附『鎮長與民有約』網頁資料
    ，可能即屬本方式檢索之結果。」等語可稽，自不得以尚能檢索暫存之舊鎮長歷
    史資料，即率認上訴人未及時更新網頁，足見本件係有心人士利用上開電子檔之
    儲存特性，惡意打擊上訴人。
四、上訴人就新鎮長及相關資料之網頁已為更新，基此證人李美惠在原審證述：「‧
    ‧‧，聲請人在操作電腦給大家看，螢幕上呈現都是前任鎮長的資料，鎮長問聲
    請人他三月一日就職一個多月，為何網頁有關鎮長的資料都沒有更新，聲請人她
    說縣政府沒有公文通知要更新資料，其他鄉鎮也沒有更新。但是後來鎮長請其他
    人去查證，才發現其他鎮的資料都更新，而且事後我曾經有看過二個月份縣政府
    公文要求更新網站資料。」等語。顯係附和被上訴人之虛偽證述，自不足取。
五、上訴人依其主管之批示辦理校訂並為續辦，而修訂網頁內容係以電子郵件方式處
    理，電子郵件究應循何公文程序逐層簽准？又上訴人依職權發電子郵件或以電話
    方式請權責單位修改網頁，係屬私發公文嗎？均有疑問。惟被上訴人以有心人士
    之傳真黑函，即欲如何擴大其主觀之感受或偏見，上訴人無權過問，基此，被上
    訴人追加之解僱事由，均係出於被上訴人主觀之誤解，全與事實不符，均無可取
    。
參、證據：除援用第一審證據方法外並聲請訊問證人李靜怡。
乙、被上訴人方面：
壹、聲明：
一、請求駁回上訴。
二、第一、二審訴訟費用由上訴人負擔。
貳、陳述：除與原判決所載相同者予以引用外，補稱：
一、「鶯歌鎮公所全球資訊網」首頁真實性可疑，且縱真實與本件「鎮長專欄」未更
    新之爭執重點無關：
（一）原審台北縣政府九十一年十月三日函所附更新後鶯歌鎮公所網站首頁，縣政府
      人員進入該站時是第八九四Ｏ位訪客，而上訴人所提「鶯歌鎮公所全球資訊網
      」首頁係於九十一年五月十七日進入網站，其訪客次序竟為第一一三五一位，
      故上訴人所提「鶯歌鎮公所全球資訊網」首頁內「更新日期」為「九十一年三
      月四日」之記載，其真實性顯有可疑之處。
（二）「鎮長專欄」及「與民有約」，係鶯歌鎮公所全球資訊網首頁內之內容，上訴
      人縱將首頁上舊首長之照片取消，亦不能證明「鎮長專欄」已更新為新首長之
      資料。
二、上訴人未更新網頁內容：
（一）依上訴人於原審所提無舊鎮長照片之「鶯歌鎮公所全球資訊網」首頁，係九十
      一年三月四日更新後之資料；上訴人於原審所提更新前之「鶯歌鎮公所全球資
      訊網」首頁，經查應為網頁內容「鎮長與民有約」，而非首頁，下載日期為九
      十年五月八日，其上所載之「最新更新日期」為九十年二月二十六日。換言之
      ，九十一年五月八日即鎮長就任後之二個月又八天，上訴人仍在「鎮長與民有
      約」欄下，下載到有舊鎮長照片之網頁內容，上訴人未更新網頁內容，確實無
      疑。
（二）依證人鄭淑方證稱「更新網頁上都會記載更新的日期，有關鎮長專欄的資料，
      我們收到更新資料後會在一星期內優先處理。」茍上訴人於九十一年三月四日
      ，已將新鎮長資料送縣政府，則縣政府資訊室最遲會於九十一年三月十一日前
      ，更新網頁資料完成，然為何至九十一年四月十四日，他人上網時，仍發覺鎮
      長專欄並未更新？同年月十七日證人錢麗萍打電話與鎮公所人員，指出網站內
      資料是舊的？甚至到九十一年五月五日，仍然可下載到「鎮長與民有約」內之
      舊首長之照片？由此可證「鎮長專欄」、「鎮長與民有約」內之內容，至九十
      一年四月十九日上訴人被解僱時，仍未更新。
（三）上訴人於九十二年四月九日準備書狀中辯稱「台北縣政府對上訴人陸續更新網
      頁之申請，係採電子覆蓋更新方式，歷史資料之電子檔即被覆蓋而無法保存，
      因而造成新上任鎮長，誤認上訴人遲未將新鎮長資料為網頁更新」，惟縣政府
      既係採電子檔覆蓋更新方式，則在網頁螢幕上所顯示之資料，即是最新更新之
      資料，然依上訴人原審所提未更新前之「鶯歌鎮公所全球資訊網」首頁，於九
      十一年五月八日，還能下載到舊鎮長之照片，足見至九十一年五月八日舊鎮長
      資料仍未刪除，上訴人所辯顯然不實。
（四）上訴人於九十一年四月九日準備書狀辯稱已更改「鎮長與民有約」網頁為「鎮
      長專欄」，「鎮長與民有約」於縣政府搜索引擎尚未重新整理前，可使用站內
      檢索功能查得，而非其未更新舊鎮長資料。然查台北縣政府九十一年十月三日
      回覆原審之公文中，所附之「更改前」鶯歌鎮公所全球資訊網，明顯有「與民
      有約」、「鎮長專欄」兩不同主題，足見「鎮長專欄」，並非覆蓋「與民有約
      」專欄更改而來，上訴人所辯即與事實不符。另若依上訴人所辯，舊鎮長與民
      有約之照片既已於九十一年三月四日刪除，則為何九十一年五月七日還能查到
      ？縣政府豈會三個多月才「整理」歷史資料乙次？上訴人所辯過於離譜。
三、查上訴人所提出「供己備忘」之「鶯歌鎮公所全球資訊網」首頁，事實上係九十
    一年五月十七日才下載。若九十一年四月十五日前，上訴人已更新鎮長專欄內之
    首長資料，為何九十一年四月十七日鎮長、主任秘書及鎮長特別助理，前往詢問
    時，甚至至四月十九日鎮長下令解僱時，上訴人從未提出任何「供己備忘」之下
    載資料，提出反駁及申訴？由此足見上訴人於四月十九日鎮長下令解僱時之前，
    均未更新首長資料。另被上訴人於五月八日下載到舊首長資料，上訴人竟也同日
    下載到新首長履歷表資料，但下載日期可以竄改，照片卻不能竄改，上訴人下載
    日期疑是竄改之結果。查上訴人「五月八日下載」「最近更新日期為九十一年四
    月十九日」之「鎮長專欄」內，僅有新首長之履歷表乙份，九十一年四月十九日
    為上訴人被解僱之日，足見新鎮長之資料，最快出現鶯歌鎮公所網頁上之時間，
    應在九十一年四月十九日上訴人被解僱之後，辦理移交前，事後申請更改者。
四、證人李美惠、錢麗萍均屬公務員，避事猶恐不及，與上訴人又無冤無仇，若彼等
    非親自聽聞，焉敢到庭陳述？上訴人所謂證人虛構乙節，尤非可採。
五、行政院勞工委員會就「公務機關技工、駕駛人、工友」，係指定自民國八十七年
    七月一日起適用勞動基準法，上訴人於八十八年一年十六日起始擔任本公所技工
    ，故應自八十八年一月十六日起始適用勞動基準法，而八十八年一月十六日以前
    上訴人係本公所依行政院暨所屬機關約僱人員僱用辦法約僱之人員，不適用勞動
    基準法之規定。上訴人擔任約僱人員期間，本公所依台北縣政府釋函及勞動基準
    法第八十四條之二規定，已按「各機關學校聘僱人員離職儲金給與辦法」，為上
    訴人開戶，並按月依每月報酬之百分之七提存儲金。該儲金中百分之五十由聘僱
    人員於每月報酬中扣繳作為自提儲金，另百分之五十由本公所提撥作為公提儲金
    。而上訴人於本公所同意終止原約聘關係，並自八十八年一月十六日轉換身分為
    本公所技工時，已領取全部公、自提儲金本息完畢，自不得再將其年資，重新計
    入勞動基準法計算之資遣費年資內。
六、被上訴人之鎮長，係於九十一年四月十七日上訴人答稱「縣政府還沒有來公文要
    資料，等縣政府公文來才能更新，台北縣各鄉鎮都還沒更新資料」後，交代屬下
    向台北縣其他鄉鎮公所查詢各鄉鎮網頁是否已更新資料。因當時本公所剛遷入新
    辦公大樓不久，電腦系統尚未建制完成，得上網之機組僅上訴人掌管者，故本公
    所人員乃洽請三峽鎮公所人員上網查詢所需資料，三峽鎮公所人員於九十一年四
    月二十一日晚，始將資料交予鎮長室人員，故本公所確知上訴人所稱「台北縣各
    鄉鎮都還沒有更新資料」等語係謊言者，係在九十一年四月十九日（上訴人又任
    令本公所電腦停擺，鎮長不得不下令解僱上訴人之日）之後，而九十年四月二十
    日至三十日間鎮長數次召集各課室主管，檢討全所人員出勤狀況及工作態度，各
    主管了解上訴人事件之始末及資料後，均認上訴人行為，已非僅「不能勝任工作
    」及「工作不力」之情節，更有欺騙長官，違背公務員倫理之誠信問題，故於九
    十一年五月一日另函上訴人追加終止契約理由，並引用勞動基準法第十八條，拒
    絕給付資遣費。查公務員懲戒事由，以行為當時有無違誤為準，上訴人欺騙長官
    之情事，雖然證明之證據出現在九十一年四月十九日終止契約之後，然該事實本
    已存在，自不得謂證據出現在後，即不得再行追溯，故被上訴人另依行為時已存
    在之情節，依勞動基準法第十二條第一項第四款終止契約，合法妥當。
七、上訴人得依工作職掌發送電子郵件，然郵件內容，乃本公所之意思表示，非上訴
    人得自行擬具判發者，「鎮長專欄」乃除鎮長個人履歷外，並宜載明鎮長之施政
    理念及方針，以獲取鎮民及社會大眾之支持，此觀被上訴人原審所提台北縣其他
    各鄉鎮市之首長專欄即明。「鎮長專欄」之文稿雖未必由上訴人撰寫，但該文稿
    需逐層審核，經核准發文後，上訴人始得以電子郵件交寄。上訴人草率截取新鎮
    長競選時拜訪卡內之乙部分，自行加上「星座」乙欄後，即擅自發送予縣政府登
    載於網頁，此為私發公文，故上訴人違背行政體制。
八、就上訴人被解僱前已存在之同一事件內，上訴人違背職務之情形有三，對於以依
    法行政為根本之上訴人機關，自屬重大違背勞動契約之情節，上訴人茲依勞動基
    準法第十二條第一項第四款規定，終止僱傭契約，自屬合法有據：
（一）上訴人遲延將新鎮長資料，送台北縣政府辦理網站內容更新，此證明上訴人之
      嚴重怠於履行勞動契約。
（二）新鎮長查詢時設詞欺瞞，此情形證明上訴人欺騙僱主，破壞勞動契約存在應有
      之基本誠信。
（三）本件訴訟中，九十一年九月二十三日上訴人提出下載日期九十一年五月八日，
      最新更新日期四月十九日之「鎮長專欄」，被上訴人始知上訴人擅自剪貼新鎮
      長資料，未依公文程序逐層簽准，即私發公文。此證明上訴人違背整個行政管
      理體制，已積極侵害上訴人之依法行政行為。
參、證據：除援用原審所提證物外，補提行政院勞委會公告、本公所任命函、行政院
    暨所屬機關約僱人員僱用辦法、各機關學校聘僱人員離職儲金給與辦法、台北縣
    政府釋函影本各一件為證。
    理  由
一、上訴人起訴主張：上訴人自民國八十三年十一月四日起即受僱於被上訴人，擔任
    技工職務，卻於九十一年四月十九日下午四時許，遭被上訴人以上訴人不能勝任
    工作為由解僱，並以北縣鶯人字第０九一０００五六七七號台北縣鶯歌鎮公所技
    工解僱通知書載明：「一、依據勞動基準法第十一條第五款（勞工對於所擔任之
    工作確不能勝任者）規定予以解僱。而依勞動基準法第十六條第三項規定應給付
    三十日預告期間之工資」等語。詎被上訴人卻遲未依法核付資遣費及三十日預告
    期間之工資。又上訴人每月薪資在九十年二月份調整為每月三萬零九百三十五元
    ，在九十一年十月份至九十一年一月份每月為三萬零四百四十元，故解僱前六個
    月之平均薪資為每日一千零九元，上訴人之服務年資共計七年五月，是被上訴人
    應付上訴人資遣費二十二萬四千五百零三元及預告期間工資三萬零九百三十五元
    ，合計共二十五萬五千四百三十八元。爰依勞動基準法第十六、十七條之規定，
    請求被上訴人給付二十五萬五千四百三十八元，及自起訴狀繕本送達被上訴人翌
    日起至清償日止，按週年利率百分之五計算之利息。並對被上訴人之陳述辯稱伊
    已於九十一年三月四日完成被上訴人新任鎮長資料網頁內容之更新。而被上訴人
    已於九十一年二月十九日收到台北縣政府研資字第○九一○○六五五四八號函告
    網站資料應為校訂、更新，上訴人即依函文所示，簽請主管核辦。故被上訴人只
    要詢問其主管或查閱公文，即能獲悉台北縣政府已函知網站應為校訂更新之事實
    。是上訴人自無於九十一年四月十七日向被上訴人偽稱「縣政府還沒有來公文要
    資料，等縣政府公文來才能更新，台北縣各鄉鎮都還沒有更新資料」云云之必要
    ，且上訴人已在九十一年四月十九日遭被上訴人解僱，已非被上訴人之職員，上
    訴人何能再去上址開啟電腦供其使用？上訴人自無被上訴人嗣後追加終止勞動契
    約理由所指之欺騙長官，造成被上訴人受損之違反勞動契約及工作規則情節重大
    之事由等語。
二、被上訴人則以：上訴人於被上訴人擔任技工，負責電腦資訊處理、維護，自應保
    持被上訴人電腦系統正常運作及提報更新網路資料。九十一年三月一日被上訴人
    新鎮長就任，台北縣政府稍早即以公文通知被上訴人，應於九十一年三月八日前
    檢送資料更新網頁。依正常公文處理程序，身為承辦人之上訴人，應請求新首長
    提供必要之個人資料及政見，以擬具網頁內容，並於擬妥網頁內容後，經本公所
    承辦單位主管認可，再行文縣政府資訊室，憑以更新。惟上訴人竟未依上述程序
    簽報，擅自剪貼資料後，即送縣政府供作網頁資料。且上訴人既身為被上訴人網
    頁資料提供及監看之承辦人，自應每日開機查閱被上訴人網站內容，是否正常無
    誤，然上訴人竟怠忽職責，渾然未覺被上訴人網頁內容中有關「鎮長專欄」部分
    ，至九十一年四月十四日止，仍為前任鎮長許元和時代之照片及政見，致使九十
    一年四月十五日有網頁使用者，傳真「蘇有仁大笑話」一文，以鎮公所網頁內，
    鎮長專欄仍未更新等情，消遣新任鎮長蘇有仁是電腦白痴。鎮長得知其情，乃要
    求速行更新資料，惟至九十一年四月十七日上午，又有人以台北縣政府縣長室林
    秘書之名，打電話告知本公所人員錢麗萍，表示「今天行政院長巡視縣政府，而
    鶯歌鎮公所的網站鎖住，並且所有的網路資訊全是舊的，並未更改新的資訊，所
    以縣長極不滿意」等語，接聽電話者，隨即呈報鎮長室，鎮長蘇有仁、主任秘書
    何維清、鎮長特別助理李美惠，乃共同前向上訴人了解緣由，不料上訴人竟答稱
    「縣政府還沒有來公文要資料，等縣政府公文來才能更新，台北縣各鄉鎮都還沒
    有更新資料」等語。惟經鎮長交待向台北縣其他鄉、鎮、市公所查詢，並下載網
    頁回報，始發現上訴人所言，全係欺騙蒙蔽之詞，此觀九十一年四月十七日所下
    載，台北縣深坑鄉、貢寮鄉、蘆洲鄉、淡水鎮、萬里鄉、雙溪鄉、五股鄉、汐止
    市、樹林市等均已更新之網頁，即可證明。另九十一年四月十八日上午有本公所
    人員，發現電腦系統鎖住，無法進入，九十一年四月十九日向上訴人查詢，上訴
    人又以參加開會，故未開啟電腦系統置辯。惟本公所電腦系統，係每日處理公務
    所必需，上訴人豈可因有他事，而疏未開機；且上訴人亦有職務代理人，如恐開
    機後，無法親自維護，亦應交待職務代理人代為監管，豈有因上訴人一人有事外
    出，即令本公所電腦系統全部停擺之理，故九十一年四月十九日鎮長不得不下令
    解僱上訴人。且上訴人於九十一年四月十九日離職後，故意不辦理移交，致自九
    十一年四月十九日起至四月二十九日止，本公所電腦系統，無法開啟使用，原告
    行為已損害本公所之利益。是就上訴人右述行為觀之，上訴人不僅有「不能勝任
    工作」、「工作不力」之事實，更有「欺騙僱主」及「損害僱主利益」之情事，
    雖然被上訴人先於九十一年四月十九日以上訴人「不能勝任工作」為由，先行解
    僱，惟上開事實，係發生於同一期間內之同一事件，故九十一年五月一日本公所
    另函原告，另以原告有「就職掌工作內容，欺騙長官，造成被上訴人名譽受損等
    ，嚴重違反勞動契約及工作規則之情節」，而追加終止契約之理由，前較輕之終
    止契約條件，已為本函所舉較重之終止條件所吸收，結果應依勞動基準法第十二
    條第一項第四款及相關規定終止勞動契約。是依勞動基準法第十八條第一款規定
    ，上訴人自不得向被上訴人請求資遣費及預告工資等語，資為抗辯。
二、查上訴人主張其係被上訴人所僱用之技工，負責被上訴人資訊處理及維護之工作
    ，被上訴人於九十一年四月十九日，依據勞動基準法第十一條第五款「勞工對於
    所擔任之確不能勝任時之規定終止兩造間勞動契約，而將上訴人解僱之事實，有
    上訴人提出之九十一年四月十九日北縣鶯人字第○九一○○○五六七七號臺北縣
    鶯歌鎮公所技工解僱通知書一紙在可憑，並為被上訴人所不爭執，足認為真實。
    而依被上訴人主張其終止兩造勞動契約之事由則以上訴人於九十一年三月一日新
    任鎮長蘇有仁上任後，未依台北縣政府通知指示依限於九十一年三月八日前，按
    行政程序請求新首長提供必要資料及政見，更新被上訴人之網頁中「鎮長專欄」
    內容資料，復於九十一年四月十七日於被上訴人鎮長向之查詢時，竟誆稱「縣政
    府還沒有來公文要資料，等縣政府公文來才能更新，台北縣各鄉鎮都還沒有更新
    資料」等語。而九十一年四月十八日被上訴人之員工，發現電腦系統鎖住，無法
    進入，致令被上訴人電腦系統全部停擺，經於九十一年四月十九日向上訴人查詢
    ，上訴人竟以參加開會，故未開啟電腦系統置辯。故九十一年四月十九日被上訴
    人鎮長始不得不下令解僱上訴人。而被上訴人鎮長嗣交代屬下向台北縣其他鄉鎮
    公所查詢各鄉鎮網頁是否已更新資料。因當時被上訴人剛遷入新辦公大樓不久，
    電腦系統尚未建制完成，得上網之機組僅上訴人掌管者，故被上訴人人員乃洽請
    三峽鎮公所人員上網查詢所需資料，三峽鎮公所人員於九十一年四月二十一日晚
    ，始將資料交予鎮長室人員，故被上訴人確知上訴人所稱「台北縣各鄉鎮都還沒
    有更新資料」等語係謊言者，係在九十一年四月十九日之後。且上訴人於九十一
    年四月十九日離職後，故意不辦理移交，致自九十一年四月十九日起至四月二十
    九日止，本公所電腦系統，無法開啟使用，原告行為已損害本公所之利益。而九
    十年四月二十日至三十日間鎮長數次召集各課室主管，檢討全所人員出勤狀況及
    工作態度，各主管了解上訴人事件之始末及資料後，均認上訴人行為，已非僅「
    不能勝任工作」及「工作不力」之情節，更有欺騙長官，違背公務員倫理之誠信
    問題，故於九十一年五月一日另函上訴人追加依勞動基準法第十二條第一項第四
    款之「違反勞動契約或工作規則，情節重大」規定為終止契約理由，並引用勞動
    基準法第十八條，拒絕給付資遣費等情，是被上訴人主張之終止兩造勞動契約之
    事由，乃係：
    （一）上訴人未依限於九十年三月八日前完成新任鎮長之「鎮長專欄」網頁內容
          資料。
    （二）九十年四月十七日被上訴人鎮長向上訴人查詢未更新新任鎮長網頁原因，
          上訴人竟誆稱「縣政府還沒有來公文要資料，等縣政府公文來才能更新，
          台北縣各鄉鎮都還沒有更新資料」等語，而欺騙首長。
    （三）九十一年四月十八日上訴人因參加開會，竟未開啟被上訴人電腦系統，致
          使被上訴人電腦系統鎖住，無法進入，導致被上訴人電腦系統全部停擺。
    （四）上訴人於九十一年四月十九日離職後，故意不辦理移交，致從九十一年四
          月十九日起至四月二十九日止，被上訴人電腦系統，無法開啟使用，而損
          害被上訴人之利益。
    並主張第上開第二項欺騙首長事由及第四項事由係於九十一年四月十九日解僱上
    訴人後，始行發覺或發生，因而於九十一年五月一日另函上訴人追加依勞動基準
    法第十二條第一項第四款之「違反勞動契約或工作規則，情節重大」規定為終止
    契約理由。
三、而按上訴人雖抗辯其確已於九十一年三月四日依限如期傳送完成新任鎮長網頁資
    料更新，並提出「鶯歌鎮公所全球資訊網」首頁列印資料一件為證。惟查：上訴
    人所提上開網站首頁資料雖載明最近更新日期為九十一年三月四日，然此僅為網
    站「首頁」更新，而僅將首頁之「鎮長專欄」點選項目位置變更，並刪除「與民
    有約」點選項目及首頁上之原任鎮長肖像照片，此亦有台北縣政府九十一年十月
    三日北府研資字第○九一○五七七七三七號函所附之更改前後之首頁影本二紙在
    卷可按（原審卷第九十頁），但本件被上訴人所主張者乃為其網站中「鎮長專欄
    」內原任鎮長資料內容，上訴人並未更新為新任鎮長資料內容，是上訴人所舉之
    九十一年三月四日更新之首頁資料，僅足證明其於九十一年三月四日固有為更新
    首頁之事實，但尚不能證明其已更新其內「鎮長專欄」之新鎮長資料內容。又被
    上訴人網站內之「鎮長專欄」，係於九十一年四月十九日始更新為新任鎮長蘇有
    仁之資料之事實，有上訴人自行於原審提出之網頁列印資料一件為證（見其上最
    近更新日期，原審卷第七十九頁），另證人即台北縣政府職員鄭淑芳於原審亦證
    稱：有關鎮長專欄資料，會在收到新資料後一個星期內優先處理等語（見原審卷
    第七十六頁）。則上訴人顯係於九十一年四月十九日前一星期內某日，始將新鎮
    長之相關資料傳送台北縣政府承辦人員，並經由台北縣政府於九十一年四月十九
    日更新網站內「鎮長專欄」新任鎮長資料之事實，應堪認定。則被上訴人主張上
    訴人提供新鎮長之相關資料之時間已距台北縣政府函示應於九十一年三月八日前
    彙送，顯已逾一個月，及被上訴人係於九十一年四月十七日發覺網站內「鎮長專
    欄」新任鎮長資料仍未更新之事實，應足採信。上訴人上訴意旨謂被上訴人係以
    已取銷之「鎮長與民有約」項目內之舊鎮長歷史網頁資料內容，以站內檢索查詢
    所得及台北縣政府係以電子覆蓋更新方式而無保存歷史資料電子檔，致使被上訴
    人誤認上訴人未及時更新云云，自不足信。其事證已臻明確，上訴人聲請訊問之
    證人即台北縣政府前承辦人李靜怡，復經本院通知後未到場，自已無再予訊問之
    必要，併予指明。
四、按勞動基準法第十一條第五款所謂「不能勝任工作」，不僅指勞工在客觀上之學
    識、品行、能力、身心狀況，不能勝任工作者而言，即勞工主觀上「能為而不為
    」，「可以做而無意願做」，違反勞工應忠誠履行勞務給付之義務者亦屬之。此
    由勞動基準法之立法本旨在於「保障勞工權益，加強勞雇關係，促進社會與經濟
    發展」觀之，為當然之解釋，最高法院八十六年度台上字第八十二號判決意旨可
    資參照。上訴人既有於九十一年四月十七日為被上訴人查覺有未依限完成新鎮長
    網頁更新之事實，且對其於九十一年四月十八日因參加開會，竟未開啟被上訴人
    電腦系統，致使被上訴人電腦系統鎖住，無法進入，導致被上訴人電腦系統全部
    停擺之事實，復不爭執，則上訴人擔任被上訴人之資訊處理及維護技工，其本負
    有處理被上訴人網站相關事項之責任，且觀之現今社會狀況，人民利用政府網站
    了解政府施政、查詢相關資訊或辦理相關業務之情形，與日俱增，故政府單位為
    達其為民服務之功能，無不將單位網站之建制維護，視為重要業務事項，而網路
    之運用，貴在資訊取得及更新之迅速。是被上訴人僱用上訴人擔任資訊處理及維
    護之技工，負責被上訴人網站之相關事宜，上訴人自應隨時注意網站內容是否應
    予更新，並依據程序提供更新資訊予台北縣政府。惟上訴人主觀上卻怠於職守，
    復未能於新鎮長就任後，於台北縣政府要求應辦理時間內，將新鎮長資料提供台
    北縣政府辦理網站內容更新，致使一般人民使用鶯歌鎮公所網站時，不能取得最
    新且正確之資料，且使人民對被上訴人行政效率，亦造成負面不當之觀感，則被
    上訴人於九十一年四月十九日以上訴人對於所擔任之工作確有不能勝任工作之情
    形，而依勞動基準法第十一條第五款規定，終止兩造間勞動契約，自屬有據。
五、惟二造有爭執者，乃被上訴人復以九十年四月十七日被上訴人鎮長向上訴人查詢
    未更新新任鎮長網頁原因，上訴人竟誆稱「縣政府還沒有來公文要資料，等縣政
    府公文來才能更新，台北縣各鄉鎮都還沒有更新資料」等語，而欺騙首長為由，
    乃以上開事實，係發生於同一期間內之同一事件，故九十一年五月一日另函上訴
    人以上訴人有「就職掌工作內容，欺騙長官，造成本所名譽受損等，嚴重違反勞
    動契約及工作規則之情節」，而追加終止契約之理由，前較輕之終止契約條件，
    已為本函所舉較重之終止條件所吸收，結果應依勞動基準法第十二條第一項第四
    款及相關規定終止勞動契約。依勞動基準法第十八條第一款規定，被上訴人自得
    拒絕上訴人要求資遣費及預告工資等情。查證人即被上訴人鎮長特別助理李美惠
    於原審時已證稱：「有一天鎮長收到傳真，就問我鎮公所的網站由何人負責，我
    告知是原告（即上訴人）。二天後，我被鎮長叫上去資訊室，當時有鎮長、主秘
    、原告在場。原告在操作電腦給大家看，螢幕上呈現都是前任鎮長的資料，鎮長
    問原告：他三月一日就職一個多月，為何網頁有關鎮長的資料都沒有更新。原告
    說縣政府沒有公文通知要更新資料，其他鄉鎮也沒有更新。但是後來鎮長請其他
    人去查證，才發現其他鎮的資料都已更新」等語。（見原審卷第五十一頁），固
    足認上訴人確有上開欺瞞事由，上訴人空言辯稱其已依限完成網頁更新，自無必
    要為上開說詞，及證人所稱有偏頗之虞云云，尚不足採。惟按被上訴人主張上訴
    人上開欺瞞事實係發生於九十一年四月十七日，而係在九十一年四月十九日終止
    勞動契約之前所生事由，被上訴人雖主張係於九十一年四月十七日向其他鄉鎮公
    所查詢，而於同年二十一日接獲其他鄉鎮公所回報始知悉上訴人上開欺瞞事由，
    其知悉已在前揭終止勞動契約之九十一年四月十九日之後等情，惟查依被上訴人
    提出之其他各鄉鎮市新任首長之網頁十一紙（見原審卷二十九頁至三十九頁），
    其網頁列印日期均係九十一年四月十七日，而與被上訴人主張之上訴人欺瞞事實
    均係同一日，而被上訴人雖主張因當時被上訴人公所新近搬遷，電腦並未連線建
    置完成，乃委請三峽鎮公所人員為其下載等情（見本院九十二年三月十二日準備
    程序筆錄），則依被上訴人主張欺瞞事由發生日及委請三峽鎮公所人員為其下載
    均係同一日以觀，顯係當日以傳真或電話聯絡三峽鎮公所人員下載所得，而於當
    日即九十一年四月十七日應即行知悉甚明，被上訴人竟謂其係於九十二年四月二
    十一日始經交付而知悉上開欺瞞事由云云，已難採信。再參酌上訴人對上開台北
    縣政府函示應於九十一年三月八日彙送新任首長之公文，上訴人已於九十一年二
    月二十一日簽請核辦，有上開兩造所不爭之台北縣政府函暨簽核影本在卷可按（
    見原審卷第二十六頁），則被上訴人就上訴人上開辯解，自可立即向其主管人員
    查詢即可得知，被上訴人謂其係終止勞動契約後九十一年四月二十一日始知悉上
    訴人有上揭欺瞞首長之事由，自不足採。
六、按「為規定勞動條件最低標準，保障勞工權益，加強勞雇關係，促進社會與經濟
    發展，特制定本法；本法未規定者，適用其他法律之規定。雇主與勞工所訂勞動
    條件，不得低於本法所之最低標準。」勞動基礎法第一條定有明文，是該法所定
    之勞動條件，僅為法定勞工勞動條件之最低標準，如有對勞工更有利之勞動條件
    情形，例如同時符合其他法令規定或勞雇雙方之協議或一方之同意承諾，基於該
    法保護勞工之立法意旨，自應認雇主僅得依最有利勞工之勞動條件履行，而不得
    更主張行使對勞工較不利之勞動條件。查上訴人既於九十一年四月十七日未依限
    完成被上訴人網站「鎮長專欄」網頁之新任鎮長資料更新，復於該日被上訴人鎮
    長向之查詢原因時諉稱縣政府沒有公文通知要更新資料，其他鄉鎮也沒有更新等
    語，被上訴人已於九十一年四月十九日以上訴人上揭情形，符合勞動基準法第十
    一條第五款之勞工對於所擔任之工作確有不能勝任之情形，而通知終止勞動契約
    ，此有上揭解僱通知書在卷可憑，而上訴人於本院審理時亦表示願接受上開終止
    勞動契約之條件，則兩造勞動契約即行終止，被上訴人即應受拘束，而應依勞動
    基準法第十六條及第十七條之規定發給上訴人預告期間工資及資遣費。詎上訴人
    竟於九十一年五月一日另函通知上訴人謂上訴人上揭行為復符合勞動基準法第十
    二條第一項第四款之違反勞動契約或工作規則，情節重大，而追加終止契約之理
    由，改依該條款規定終止契約，有被上訴人九十一年五月一日九一北縣鶯行字第
    ○九一○○○六三九七號函在卷可按，並主張上開事實均係發生於同一期間內之
    同一事件，而追加終止契約之理由，前較輕之終止契約條件，已為該追加函所舉
    較重之終止條件所吸收，結果應依勞動基準法第十二條第一項第四款規定終止勞
    動契約，依該法第十八條第一項規定，上訴人不得向其請求發給預告期間工資及
    資遣費云云。惟按上訴人上揭行為縱認係屬符合違反勞動契約或工作規則，情節
    重大之情形，然被上訴人於九十一年四月十九日既已通知表示上訴人上揭行為係
    屬不能勝任工作而終止勞動契約，並於解僱通知上載明發給預告期間工資，顯然
    已同意承諾對上訴人依較有利之不能勝任工作情形終止勞動契約，則揆之前開說
    明，被上訴人即應受拘束，兩造勞動契約即行終止而消滅，自不得嗣後再以上訴
    人上揭行為同時符合較不利之違反勞動契約或工作規則，情節重大而任意對已終
    止消滅之勞動契約，追加終止勞動契約理由，而再行主張行使對勞工較不利之勞
    動條件。而被上訴人上開所謂通知追加終止契約之理由，顯亦對上訴人就勞動契
    約終止後，已取得法定最低之預告期間工資及資遣費請求權之勞工信賴利益之保
    障有所抵觸，被上訴人追加終止勞動契約理由之權利行使，自亦屬有違誠實信用
    之原則。又被上訴人對上訴人所謂欺瞞長官之事由，既係於九十一年四月十九日
    通知終止勞動契約前即已發生並知悉，已如前述，被上訴人復主張上開欺瞞長官
    之事由與未依限更新新任鎮長網頁資料均係發生於同一期間內同一事件，顯係就
    同一終止勞動契約事實，為先後法律效果不同之法律適用及主張，而非就前未發
    見之情節較重之終止契約事由，嗣後始行發見而主張之，乃僅係就同一事由，先
    後為法律效果不同之權利主張及行使而已，已難謂其所主張係因前未發見之事由
    而始追加其他終止契約事由。至被上訴人所指上訴人於九十一年四月十九日離職
    後，故意不辦理移交，致從九十一年四月十九日起至四月二十九日止，被上訴人
    電腦系統，無法開啟使用，而損害被上訴人之利益云云，惟兩造勞動契約既已於
    九十一年四月十九日終止而消滅，乃為被上訴人所不爭，則上訴人已無為被上訴
    人提供勞務之義務，上訴人所遺相關業務，被上訴人既應指派他人辦理並行移交
    ，上訴人如有不辦理移交之情形，被上訴人自應另依公務人員交待條例等相關規
    定辦理，被上訴人竟以兩造勞動契約終止後，上訴人有拒不辦理移交，致其電腦
    無法開啟云云，而據為追加終止勞動契約之事由，委無足採。
七、查上訴人係八十三年十一月四日起即受住僱被上訴人，固為被上訴人所不爭，惟
    被上訴人已抗辯上訴人前係依「行政院暨所屬機關約僱人員僱用辦法」之臨時工
    友，而公務機構技工係自八十七年七月一日起始經行政院勞工委員會指定適用勞
    動基準法，上訴人係於八十八年一月十六日起始依勞動基準法之規定僱用，於八
    十八年一月十六日依勞動基準法僱用之前之年資，上訴人已依考試院及行政院會
    同發布之「各級機關學校聘僱人員離職儲金給與辦法」之規定，於身分轉換時領
    取公、自提儲金本息完畢之事實，已據被上訴人提出八十八年一月十二日北縣鶯
    人字第六○一號僱用函影本一紙在卷可憑，並為上訴人所不爭，足認為真。而按
    「勞工工作年資自受僱之日起算，適用本法前之工作年資，其資遣費及退休金給
    與標準，依其當時應適用之法令規定計算；當時無法令可資適用者，依各該事業
    單位自訂之規定或勞雇雙方之協商計算之。適用本法後之工作年資，其資遣費及
    退休金給與標準，依第十七條及第五十五條規定計算。」勞動基準法第八十四條
    之二定有明文，則本件上訴人得請求資遣費之年資，自應從八十八年一月十六日
    起算，上訴人主張應自八十三年十一月四日起算，自不足據。查上訴人自八十八
    年一月十六日起至九十一年四月十九日解僱止，其工作年資為三年三月又四日，
    依勞動基準法第十六條第一項第一項第三款、第三項規定，其已繼續工作三年以
    上，得請求發給三十日之預告工資，而上訴人自九十年二月起至勞動契約終止時
    每月工資為三○、九三五元，有上訴人所提出之該月分之鶯歌鎮公所技工、工友
    薪俸表一紙在卷可憑，並為被上訴人所不爭，則上訴人得請求之預告期間工資為
    三○、九三五元。又按「雇主依前條終止勞動契約者，應依左列規定發給勞工資
    遣費：
    一、在同一雇主之事業單位繼續工作，每滿一年發給相當於一個月平均工資之資
        遣費。
    二、依前款計算之剩餘月數，或工作未滿一年者，以比例計給之。未滿一個月者
        以一個月計。」
    又「平均工資：謂計算事由發生之當日前六個月內所得工資總額除以該期間之總
    日數所得之金額。工作未滿六個月者，謂工作期間所得工資總額除以工作期間之
    總日數所得之金額。」勞動基準法第十七條、第二條第四款分別定有明文。則計
    算上訴人自終止勞動契約之當日前六個月即九十年十月二十日至九十一四月十九
    日，共計一百八十二日，而上訴人主張其於九十年十月分至九十一年一月分之工
    資為每月三○、四四○元，自九十一年二月至九十一年四月之工資每月為三○、
    九三五元，除上揭上訴人所提出之九十一年二月分及九十年十月分之鶯歌鎮公所
    技工、工友薪俸表二紙在卷可憑，並為被上訴人所不爭，則上訴人上開自九十年
    十月二十日起至九十一年四月十九日止共計一百八十二日之前六個月所得工資為
    一八四、五六三元〔一一、七八四（九十年十月二十日至同年十月三十一日，計
    十二日，當月每日平均工資為九八二元，元以下四捨五入，以下同）加三○、四
    四○（九十年十一月一日至九十年十一月三十日）加三○、四四○（九十年十二
    月一日至九十年十二月三十一日）加三○、四四○（九十一年一月一日至九十一
    年一月三十一日）加三○、九三五（九十一年二月一日至九十一年二月二十八日
    ）加三○、九三五（九十一年三月一日至九十一年三月三十一日）加一九、五八
    九（九十一年四月一日至九十一年四月十九日，計十九日，當月每日平均工資為
    一○三一元）〕，除以一百八十二日，所得金額為一、○一四元，其一個月平均
    工資為三○、四二○（一○一四乘以三十），則上訴人得請求三年四個月年資之
    資遺費為一○一、四○○元〔三○四二○乘以三等於九一二六○，三○四二○乘
    以十二分之四等於一○一四○，九一二六○加一○一四○等於一○一四○○〕。
    從而本件上訴人得請求之預告期間工資及資遣費應為一三二、三三五元（三○九
    三五加一○一四○○等於一三二三三五），超過部分尚屬無據。
八、綜上所述，上訴人本於勞動基準法第十六條及第十七條規定之預告期間工資及資
    遣費請求權法律關係，請求被上訴人給付十三萬二千三百三十五元，及自起訴狀
    繕本送達被上訴人之翌日即九十一年七月六日起，至清償日止，按週年利率百分
    之五計算之法定遲延利息，為有理由，應予准許。逾此所為請求，為無理由，應
    予駁回。原審就上開應准許部分，為上訴人敗訴之判決，並駁回其假執行之聲請
    ，尚有未洽，上訴意旨求予廢棄改判，為有理由，爰由本院予以廢棄改判如主文
    第二項所示。至於上訴人之請求不應准許部分，原判決為上訴人敗訴之判決，並
    駁回其假執行之聲請，經核於法並無不合，上訴意旨求予廢棄改判，為無理由，
    應駁回其上訴。
據上論結，本件上訴為一部有理由，一部無理由，依民事訴訟法第四百三十六條之一
第三項、第四百五十條、第四百四十九條第一項、第七十九條但書判決如主文。
中      華      民      國    九十二    年      七      月    三十      日
                                                臺灣板橋地方法院民事第一庭
~B審判長法  官  許瑞助
~B      法  官  許瑞東
~B      法  官  朱耀平
右正本證明與原本無異
本件不得上訴
中      華      民      國    九十二    年      七      月    三十    日
~B  法院書記官  方蟾苓


司法院資訊處製作；財團法人民間司法改革基金會備份。
